臺灣嘉義地方法院刑事判決
111年度易字第339號
公  訴  人  臺灣嘉義地方檢察署檢察官
被      告  張清山


                    （另案羈押於法務部矯正署嘉義看守所羈押中）
上列被告因違反毒品危害防制條例案件，經檢察官聲請簡易判決
處刑(111年度毒偵字第52號、111年度毒偵字第536號、111年度
毒偵字第684號)，本院認部分不宜以簡易判決處刑(原受理案號
：11年度朴簡字第179號)，改依通常程序審理，判決如下：
    主  文
本件公訴不受理。
    理  由
一、公訴意旨略以：被告甲○○於民國110年5月13日19時許，在嘉
    義縣○○鄉○○村0鄰○○00號之1住處內，以將甲基安非他命置入
    玻璃球，以火燒烤使之產生煙霧加以吸食之方式，施用第二
    級毒品甲基安非他命1次。因認被告涉犯毒品危害防制條例
    第10條第2項之施用第二級毒品罪嫌等語。
二、公訴意旨認被告涉犯上開施用第二級毒品罪嫌，係以被告之
    供述、正修科技大學超微量研究科技中心尿液檢驗報告、代
    號與真實姓名對照表為佐。惟查：
(一)毒品危害防制條例第20條第1至3項於109年1月15日修正公布
    ，並於同年7月15日施行，修正為「依前項規定為觀察、勒
    戒或強制戒治執行完畢釋放後，3年後再犯第10條之罪者，
    適用前2項之規定。」，同條例第23條第1項修正為「觀察、
    勒戒或強制戒治執行完畢釋放後，3年內再犯第10條之罪者
    ，檢察官或少年法院(地方法院少年法庭)應依法追訴或裁定
    交付審理。」。
(二)最高法院於109 年8 月11日以109 年第3 次刑事庭會議決議
    該院95年度第7 次及97年度第5 次刑事庭會議決議，不再供
    參考。且就施用毒品者之處遇，於109 年7 月15日毒品危害
    防制條例修正生效後，認為「109 年7 月15日施行之修正毒
    品危害防制條例第20條第3 項，其修正理由謂：施用毒品者
    具『病患性犯人』之特質，參諸世界各國醫療經驗及醫學界之
    共識，咸認施用毒品成癮者，其心癮甚難戒除，如觀察、勒
    戒或強制戒治執行完畢釋放後，3 年後始再有施用第一級、
    第二級毒品之行為者，足見其有戒除毒癮之可能，宜再採以
    觀察、勒戒方式戒除其身癮及以強制戒治方式戒除其心癮之
    措施，為能放寬觀察、勒戒或強制戒治之適用時機，以協助
    施用者戒除毒癮，爰修正第3 項。同條例第23條第2 項亦配
    合修正為『觀察、勒戒或強制戒治執行完畢釋放後，3年內再
    犯第10條之罪者，檢察官或少年法院(地方法院少年法庭)應
    依法追訴或裁定交付審理。』依上立法意旨可知，對施用毒
    品之『病患性犯人』，立法已調整其刑事政策，放寬觀察、勒
    戒或強制戒治之適用時機，僅於觀察、勒戒或強制戒治執行
    完畢釋放後3年內再犯第10條之罪者，始應依法追訴或裁定
    交付審理。如已超過3年，不論幾犯，均應再予觀察、勒戒
    之機會。」，而謂「犯毒品危害防制條例第10條之罪，祇要
    距最近一次犯該罪經觀察、勒戒或強制戒治執行完畢釋放後
    ，已逾3年，即應令觀察、勒戒，不因其間是否因另犯該罪
    ，經起訴、判刑或執行而受影響。」。且最高法院109年度
    台上字第3098號判決亦揭示「修正毒品危害防制條例第23條
    第2項，既僅規定『觀察、勒戒、或強制戒治執行完畢釋放後
    ，3年內再犯第10條之罪者，檢察官或少年法院(地方法院少
    年法庭)應依法追訴或裁定交付審理。』則其再犯(含3犯及以
    上)如距最近一次犯該罪經依第20條第1項、第2項規定令觀
    察、勒戒或強制戒治執行完畢釋放後，已逾3年者，即應再
    令觀察、勒戒，不因其間是否另犯該罪經起訴、判刑或執行
    而受影響，俾落實此次寬厚刑事政策之變革。」。亦即，10
    9年7月15日修正施行之毒品危害防制條例對於施用毒品者之
    處遇政策，已有放寬適用觀察、勒戒與強制戒治等非刑罰手
    段，以協助該等行為人戒除毒品之身癮、心癮，是最近一次
    施用毒品之時間往前回溯3年內，未曾有經過觀察、勒戒或
    強制戒治者，即應予以觀察、勒戒，不因其前是否有另犯施
    用第一級毒品或施用第二級毒品罪遭判刑而受影響。
(三)依起訴書所認被告本案犯罪事實欄一、(一)部分，被告施用
    第二級毒品之時間為110年5月13日19時許。再觀之臺灣高等
    法院被告前案紀錄表，可知其前因施用毒品，經送觀察、勒
    戒後，因認無繼續施用之傾向，於103年2月11日執行完畢釋
    放，並由臺灣嘉義地方檢察署檢察官以103年度毒偵緝字第2
    號為不起訴處分確定，爾後，其施用毒品犯行即均經法院判
    處罪刑確定，於本案上開犯行發生前，未曾再經過觀察、勒
    戒及強制戒治。是以，被告本案施用第一級毒品往前回溯3
    年內，其未有接受觀察、勒戒及強制戒治之處遇，依上開說
    明，其本案所為自應予以觀察、勒戒，或由檢察官認定是否
    為後續本院110年度毒聲字第46號裁定觀察、勒戒之效力所
    遮斷而另行簽結，非可逕予起訴，則檢察官聲請本件簡易判
    決處刑，即有起訴之程序違背規定之情事，自應由本院依刑
    事訴訟法第303條第1款定諭知公訴不受理之判決，且依同法
    第307條之規定，得不經言詞辯論為之。
三、應依刑事訴訟法第303條第1款、第307條、第452條，判決如
    主文。
四、本案經檢察官王輝興聲請簡易判決處刑。
中　　華　　民　　國　　111 　年　　7 　　月　　11　　日
                  刑事第五庭    法　官　余珈瑢
以上正本證明與原本無異。
如不服本判決應於收受判決後20日內向本院提出上訴書狀，並應
敘述具體理由；其未敘述上訴理由者，應於上訴期間屆滿後20日
內向本院補提理由書（均須按他造當事人之人數附繕本）「切勿
逕送上級法院」。
中　　華　　民　　國　　111 　年　　7 　　月　　12　　日

                                書記官  賴心瑜